臺灣臺中地方法院刑事簡易判決　　　 100年度中簡字第1559號
聲 請 人　　臺灣臺中地方法院檢察署檢察官
被　　告　　黃俊賢
上列被告因詐欺案件，經檢察官聲請簡易判決處刑（100 年度偵
字第3819號），本院判決如下：
    主    文
黃俊賢幫助意圖為自己不法之所有，以詐術使人將本人之物交付
，處有期徒刑參月，如易科罰金，以新臺幣壹仟元折算壹日。緩
刑貳年。
    犯罪事實及理由
一、黃俊賢依其為成年人之知識、經驗，明知金融帳戶之存摺、
    提款卡係供自己使用之重要理財工具，關係個人財產、信用
    之表徵；且近年來坊間盛行以虛設、租賃、借用或買賣人頭
    帳戶等方式，供犯罪集團作為詐騙他人財物之不法用途，亦
    可預見無故借用、收購或租用他人存摺、金融卡及密碼者，
    目的極可能係作為財產犯罪之工具，藉以掩飾犯罪所得之財
    物或財產上利益不易遭人追查並避免真實身分暴露而遭到訴
    究。詎竟基於提供帳戶雖無引發他人萌生犯罪之確信，但仍
    以縱若有人持以犯罪，亦無違反其本意之幫助詐欺之不確定
    故意，於民國（下同）99年4 月25日某時，在臺中市○○街
    2 號4 樓「白金育樂公司」內，將其所有臺灣銀行德芳分行
    帳戶（帳號：000-000000000000號，以下稱臺灣銀行）之存
    摺、印章、金融卡等物，交予同事張吉釧（另案經檢察官偵
    辦中），並告知張吉釧該帳戶之密碼後，再由張吉釧於臺中
    市○○路附近某停車場，交予不詳詐騙集團成員，容任該詐
    騙集團將之充作人頭帳戶使用，張吉釧並向該詐騙集團成員
    收取代價新臺幣（下同）1 萬元交給黃俊賢。嗣黃俊賢之上
    開帳戶資料為詐欺集團輾轉取得後，果基於意圖為自己不法
    所有之犯意聯絡，而為下列犯行：
（一）陳永哲於99年4 月30日12時許，在其住處接獲假冒「高雄
      市刑警大隊」人員之不詳詐騙集團成員來電，向陳永哲佯
      稱：陳永哲犯了詐欺案成了詐欺案之人頭戶，需在電話中
      製作筆錄，並將會傳真至法務部云云；旋又接獲另名自稱
      「法務部」人員之詐騙集團成員來電，向電陳永哲佯稱：
      當日下午3 點將開偵查庭，同時會叫外勤書記官跟我約定
      在頭份鎮○○路與建國路口麥當勞前，把帳戶內之款項領
      出交付監管云云；致陳永哲陷於錯誤，於同日14時30分至
      15時許，提領現金75萬6 千元於前開約定地點交付予詐騙
      集團成員，詐騙集團成員同時交付一紙法務部執行凍結管
      制命令與陳永哲，嗣陳永哲復依詐騙集團成員之指示，於
      99年5 月6 日14時許，在苗栗縣頭份鎮之臺灣銀行，以臨
      櫃方式，將現金18萬元，存入前開臺灣銀行之帳戶內，且
      上開匯款旋即為該詐欺犯罪集團提領一空。
（二）陳美瑤於99年5月6日18時8分許，在其住處接獲自稱金石
      堂員工之不詳犯罪集團成員來電，向陳美瑤訛稱：因陳美
      瑤先前購物時，作業人員疏失造成誤設約定轉帳帳戶，將
      會就所購物品金額分期扣款云云；旋又由另名冒稱「玉山
      銀行客服人員」之詐騙集團成員來電，向陳美瑤佯稱：要
      協助伊取消分期付款，須至附近之自動櫃員機按指示操作
      ，始能取消扣款云云；致陳美瑤陷於錯誤，於同日19時51
      分許，在高雄市三民區○○○路118 號之玉山銀行北高雄
      分行之自動櫃員機，依指示操作而匯款29900 元至上開臺
      灣銀行之帳戶內，且上開匯款旋即為該詐欺犯罪集團提領
      一空。
二、上開犯罪事實，有下列證據可資佐證：
（一）被告黃俊賢於警偵訊之供述，及於本院訊問時之自白。
（二）證人張吉釧於本院訊問時之證述。
（三）被害人陳永哲於警詢、本院審理時之陳述，及被害人陳美
      瑤於警詢之陳述。
（四）臺灣銀行德芳分行99年11月19日德芳營密字第0995000722
      1 號函附之被告開戶人基本資料及資金往來明細資料，及
      100 年9 月8 日德芳營密字第10050007221 號函附之開戶
      資料與交易明細、100 年10月7 日德芳營字第1005000800
      1 號函、臺灣銀行頭份分行100 年10月21日頭份營字第10
      050006931 號函、被害人陳美瑤匯款之玉山銀行自動櫃員
      機交易明細表、被害人陳永哲於台新銀行自動櫃員機提領
      現金之交易明細表、被害人陳永哲所有之第一銀行（帳號
      ：00000000000 號）與中國國際商業銀行（帳號：000000
      00000 號）帳戶之存摺交易明細資料、內政部警政署反詐
      騙諮詢專線紀錄表、高雄市政府警察局三民第二分局鼎金
      派出所受理詐騙帳戶通報警示簡便格式表、金融機構聯防
      機制通報單、高雄市政府警察局三民第二分局鼎金派出所
      受理各類案件紀錄表、高雄市政府警察局三民第二分局鼎
      金派出所受理刑事案件報案三聯單、內政部警政署反詐騙
      案件紀錄表、苗栗縣警察局竹南分局談文派出所受理各類
      案件紀錄表、苗栗縣警察局竹南分局談文派出所受理詐騙
      帳戶通報警示簡便格式表、苗栗縣警察局竹南分局談文派
      出所受理刑事案件報案三聯單在卷可憑。
（五）按刑法上之故意，分直接故意（確定故意）與間接故意（
      不確定故意）；「行為人對於構成犯罪之事實，預見其發
      生而其發生並不違背其本意者」為間接故意，刑法第13條
      第2 項定有明文。查金融機構帳戶係理財之工具，一般民
      眾或公司行號皆可以存入最低開戶金額之方式自由申請開
      設金融帳戶，幾無任  何特殊之限制，並無使用他人帳戶
      之必要，此為一般人日常生活所熟知之常識，故若非係供
      犯罪使用，欲藉此躲避追緝，否則並無向他人借用或購買
      帳戶存摺及提款卡之必要。再者，金融帳戶攸關存戶個人
      財產權益之保障，專屬性甚高，衡諸常理，除非本人或與
      本人親密關係者，難認有何理由可自由流通使用該存摺，
      一般人均有妥為保管及防止他人任意使用之認識，縱特殊
      情況偶需交付他人使用，亦必深入瞭解用途、合理性及對
      方身份背景，始予提供，且該等專有帳戶資料如落入不明
      人士手中，而未加以闡明正常用途，極易被利用為與財產
      有關之犯罪工具，此為吾人依一般生活認知所易於體察之
      常識。又被告學歷為國中畢業，且業工（見警卷第2 頁被
      告教育程度欄），可知被告係具有相當之社會歷練，並非
      智慮未周之人。然參諸被告於本院訊問時供承其以1 萬元
      之代價委託同事張吉釧將帳戶賣給某真實姓名年籍均不詳
      之成年男子，被告與張吉釧根本不知道該成年男子之真實
      身分；且觀近年來詐欺取財之犯罪類型層出不窮，該等犯
      罪無論手法為何，最重要的就是要有帳戶才能讓被害人匯
      入現金並由車手出面提領，是掌控「人頭帳戶」乃詐騙集
      團最關鍵工作之一，業經媒體廣為披載，是依一般人通常
      之知識、智能及經驗，均已知向陌生人購買、承租或以其
      他方法取得帳戶者，多係欲藉該帳戶取得不法犯罪所得，
      且隱匿帳戶內資金之實際取得人之身分，以逃避追查，而
      被告係成年且有智識之人，對於金融帳戶之使用、保管常
      識自應知之甚詳，就此實難諉為不知。故被告對於以1 萬
      元之代價，提供上開銀行帳戶資料予真實姓名年籍不詳之
      成年男子，將可能被用來作為詐欺取財等非法用途，應有
      所預見，且不違背其本意，惟被告猶任意提供，其主觀上
      確有容任他人將其所有之上開帳戶作為詐欺取財之匯款帳
      戶使用之犯意。準此，足認被告有幫助詐欺取財罪之不確
      定故意。
（六）另按刑法上之幫助犯，係指以幫助之意思，對於正犯資以
      助力，而未參與實施犯罪之行為者而言（最高法院49年臺
      上字第77號判例參照）。本案被告雖將所有之上開帳戶提
      供予姓名年籍不詳之人作為匯款指定帳戶，惟既未有何參
      與詐欺被害人之行為或於事後分得詐騙款項之積極證據，
      即無從認屬上開詐欺取財行為之共同正犯。然而，被告係
      基於幫助他人詐欺取財之犯意，提供上開帳戶，參與詐欺
      取財構成要件以外之行為，應以詐欺取財之幫助犯論。查
      本案經將前開被告所有臺灣銀行德芳分行帳戶之提款單原
      本送由內政部警政署刑事警察局鑑定結果，與特定對象黃
      俊賢、張吉釧兩人指紋不相符，續輸入指紋電腦筆錄確認
      結果，皆未發現有相符者，此有臺中市政府警察局太平分
      局100 年5 月9 日中市警太分偵字第1000004578號函暨檢
      附內政部警政署刑事警察局鑑定書1 份在卷可考。是本案
      被害人陳美瑤、陳永哲二人匯款至被告前開臺灣銀行德芳
      分行帳戶內之款項，顯非由被告黃俊賢或其同事張吉釧所
      提領，應堪認定。又本案未見被告有何參與詐欺被害人之
      行為、或於事後亦分得款項之積極證據，而無從遽認被告
      屬本件詐欺取財行為之共同正犯，然其將應屬個人使用之
      帳戶提供予他人使用，即或本身因而涉案、面臨刑事追訴
      與處罰，仍無法或不願說明其提供予他人使用之原由及與
      該他人之關係，此即彰顯其幫助該他人為包含詐欺取財在
      內等財產犯罪之不確定故意。而嗣後該受被告提供使用帳
      戶之人，果與其他同夥利用以之為向被害人詐欺取財之匯
      款帳戶使用，被告應負幫助他人為詐欺取財之刑責甚明。
三、論罪科刑
（一）按幫助犯之成立，主觀上行為人須有幫助故意，客觀上須
      有幫助行為，意即需對於犯罪與正犯有共同之認識，而以
      幫助之意思，對於正犯資以助力，而未參與實施犯罪之行
      為者而言。被告將其所有之上開帳戶之存摺、印章、提款
      卡及密碼資料交付予某真實姓名、年籍不詳之人，供其所
      屬詐騙集團詐騙被害人財物，顯係基於幫助他人詐取財物
      之犯意所為，屬刑法詐欺罪構成要件以外之行為，被告既
      以幫助他人犯罪之意思而參與犯罪構成要件以外之行為，
      核其所為，係犯刑法第30條第1 項前段、第339 條第1 項
      之幫助詐欺取財罪。
（二）前開成年人等前開詐欺取財集團成員所為之前開詐欺取財
      犯行，有犯意聯絡及行為分擔，固為共同正犯，惟幫助犯
      係從犯，從屬正犯而成立，刑法上既無「共同幫助」之情
      ，則被告所為之前揭幫助詐欺取財犯行，當亦無「幫助共
      同」之可言（司法院廳刑一字第1104號函亦同此見解）
      ，附此敘明。
（三）被告係幫助他人犯詐欺取財罪，為幫助犯，本院衡其犯罪
      情節較正犯為輕，爰依刑法第30條第2 項之規定，按正犯
      之刑減輕之。
（四）被告以一提供帳戶資料予他人之幫助行為，同時侵害被害
      人陳永哲、陳美瑤之財產法益，並觸犯數幫助詐欺取財罪
      名，為同種想像競合犯，應依刑法第55條規定，從一罪處
      斷。
（五）爰審酌被告提供上開帳戶資料予別人非法使用，使實行詐
      騙行為之人得以隱藏身分，助長詐欺之犯罪風氣，此類犯
      罪，近年來極為猖獗；兼衡被害人陳永哲遭騙之金額達18
      萬元、被害人陳美瑤遭騙金額為2 萬9 千9 百元等情，實
      不宜輕縱；惟考量被告本身未實際參與本案詐欺取財之犯
      行，責難性較小，暨其被告犯罪之動機、目的、生活狀況
      、智識程度（參調查筆錄之受詢問人年籍資料），犯後坦
      承犯行，並業與被害人陳美瑤、陳永哲達成和解，有調解
      程序筆錄及新光銀行匯款申請書在卷可稽，足認被告顯有
      悔意，犯後態度良好等一切情狀，量處如主文所示之刑，
      並諭知如易科罰金之折算標準，以資懲儆。
（六）末查被告前雖曾因傷害等案件，經法院判處有期徒刑8 月
      ，並於93年12月24日執行完畢惟其於刑之執行完畢後，5
      年內未曾再受有期徒刑之宣告一節，有臺灣高等法院被告
      前案紀錄表附卷可考；又其因一時短於思慮而觸犯本案罪
      責，且犯後已與被害人陳永哲、陳美瑤成立調解，已如前
      述，其歷此偵審程序及科刑之宣告，當知所警惕而無再犯
      之虞，本院綜核各情，認所宣告之刑，以暫不執行為適當
      ，併依刑法第74條第1 項第1 款規定，宣告緩刑2 年，以
      啟自新。
（七）上開被告帳戶之存摺、印章及金融卡，雖係被告所有，然
      業據被告交付犯罪集團成員使用，且未據扣案，復無證據
      證明尚屬存在，爰不予宣告沒收，併此敘明。
（八）至案外人張吉釧為被告為本件帳戶交易而涉犯刑法第30條
      第1 項、第339 條第1 項之幫助詐欺取財罪嫌部分，既未
      據起訴，本院自無從審究，應由檢察官另行偵辦，附此敘
      明。
四、依刑事訟訴法第449 條第1 項前段、第454 條第1 項，刑法
    第339 條第1 項前段、第30條第1 項、第2 項、第41條第1
    項前段、第74條第1 項第2款 ，刑法施行法第1 條之1 第1
    項、第2 項前段，逕以簡易判決處刑如主文。
中    華    民    國   100    年    11    月    29    日
                      臺中簡易庭  法  官  莊秋燕
以上正本證明與原本無異。
如不服本判決，得於判決書送達之日起10日內，以書狀敘述理由
，向本院提出上訴（須附繕本）。
                                  書記官  楊賀傑
中    華    民    國   100    年    11    月    29    日
附錄本案論罪法條全文：
中華民國刑法第339條 (普通詐欺罪)
意圖為自己或第三人不法之所有，以詐術使人將本人或第三人之
物交付者，處五年以下有期徒刑、拘役或科或併科一千元以下罰
金。
以前項方法得財產上不法之利益或使第三人得之者，亦同。
前二項之未遂犯罰之。
中華民國刑法施行法第1條之1
中華民國97年1月7日刑法修正施行後，刑法分則編所定罰金之貨
幣單位為新臺幣。
94年1月7日刑法修正時，刑法分則編未修正之條文定有罰金者，
自94年1月7日刑法修正施行後，就其所定數額提高為30倍。但72
年6月26日至94年1月7日新增或修正之條文，就其所定數額提高
為3倍。